臺灣彰化地方法院刑事裁定　　　　　　　　　　　　　　九十三年度自緝字第三號
　　自　訴　人　朱玉珮即順昌當.
　　代　理　人　乙○○
　　被　　　告　甲○○
右列被告因詐欺案件，經自訴人提起自訴，本院裁定如左：
    主  文
自訴駁回。
    理  由
一、按法院或受命法官於自訴案件第一次審判期日前訊問及調查結果，如認為案件有
    刑事訴訟法第二百五十二條至第二百五十四條之情形者，得以裁定駁回其自訴，
    同法第三百二十六條第三項前段定有明文。
二、本件自訴意旨略稱：被告甲○○於民國八十九年一月二十四日前來彰化縣員林鎮
    ○○路○段四二０號由自訴人所經營之「順昌當鋪」，將其所有之車牌號碼ＦＴ
    －九四０八號自用小客車予以質押典當，雙方約定典當期間自八十九年一月二十
    四日起至同年四月二十三日止，被告並當場取得新臺幣（下同）十五萬元之現金
    。而被告又以急需用車為由，向自訴人詐取該車繼續使用，致令自訴人陷於錯誤
    而予同意。詎被告於到期後均置之不理，雖經自訴人派人尋訪，亦避不見面，因
    認被告涉有詐欺、侵占罪嫌云云。
三、按犯罪事實應依證據認定之，無證據不得認定犯罪事實，刑事訴訟法第一百五十
    四條第二項定有明文。而事實之認定，應憑證據，如未能發現相當證據，或證據
    不足以證明，自不能以推測或擬制之方法，以為裁判之基礎，最高法院四十年台
    上字第八六號著有判例。又刑法第三百三十九條詐欺罪之成立，以意圖為自己或
    第三人不法所有，以詐術使人將本人或第三人之物交付為要件，所謂以詐術使人
    交付，必須被詐欺人因其詐術而陷於錯誤，若其所用方法不能認為詐術，亦不致
    使人陷於錯誤，即不構成該罪，最高法院四十六年台上字第二六０號判例足資遵
    循。
四、自訴人認被告涉有右揭犯行，無非係以被告並未出面清償該筆十五萬元借款，亦
    從未依約繳交任何利息，且其所典當之車輛於典當期間屆滿後，被告竟拒不歸還
    ，致使相關交通違規罰鍰須由自訴人負責處理，因而受有損害等情，為其主要論
    據。訊據被告甲○○堅決否認有何自訴人所指之犯行，辯稱：該筆十五萬元借款
    係伊在八十八年間以典當車輛方式向自訴人所借得，伊當時每月均有匯款一萬三
    千五百元之利息予自訴人，時間長達一年，但因伊後來經濟狀況欠佳，才未能繼
    續繳交利息並償還本金，由於雙方曾約定必須每年換約並重新另立本票及當票，
    所以卷附本票、當票及相關契約書上才會記載借款時間為八十九年一月二十四日
    ，自訴人所稱之典當借款日期有誤；該部自小客車已於九十一年間遭竊，惟伊已
    非登記之車輛所有人，所以員警無法受理報案，伊很怕再去找自訴人，才未出面
    處理車輛之後續事宜等語。
五、經查：被告向自訴人以典當車輛質借方式，共計借得十五萬元，雙方約定之借款
    利息為月息九分，即被告每月須繳交一萬三千五百元之利息等情，業經被告供承
    明確，復為自訴代理人乙○○於本院九十三年六月十八日訊問時所是認，並有卷
    附當票之手寫記載無訛。而被告於八十八年間即已按月匯款一萬三千五百元之利
    息，進入自訴人所指定之洪忠賢在員林信用合作社莒光分社開立之000000
    00000000號帳戶內，亦有被告庭呈之匯款回條影本共九張在卷為憑。是
    以被告既早於八十八年間已有多次電匯借款利息之紀錄，該利息金額又與雙方約
    定之數額相同，足徵被告所辯：係於八十八年間向自訴人借款，僅因換約之故而
    於八十九年一月二十四日另立當票，實則已繳納將近一年之利息等語，尚非子虛
    ，應可憑採。自訴人雖指稱被告係於八十九年一月二十四日重新借款十五萬元，
    本件並非就原有債務同意展延清償而換約云云，惟自訴人竟遲遲未能提出被告業
    已清償舊債而重新借款之證明，且被告如確實清償八十八年間所借之十五萬元本
    金，自可間接證明被告質借之初並非出於詐欺動機，且該筆金額更遠大於被告按
    期繳交之一萬三千五百元利息，被告要無刻意隱藏而拒不提出清償本金相關資料
    之理，本院自不能僅憑卷附當票、本票及相關契約文件之空泛記載，置被告先前
    繳交利息之紀錄於不顧，而率以自訴人所稱借款日期為真。則被告既已繳交相當
    時間之高額利息，已無自訴人所稱借款後即相應不理之情形，難認其自始即有詐
    取錢財之意。且被告僅借款十五萬元即須支付每月一萬三千五百元之利息，換算
    週年利率為百分之一百零八，遠遠超逾法定百分之二十之年利率限制，自訴人已
    有涉及收取重利之嫌，長此以往，該高額利息亦非被告依其有限經濟能力所得負
擔。是被告辯稱嗣後財務狀況欠佳，無力繼續清償等語，亦非無憑，堪可採信。
    至於被告其後如何清償借款及歸還車輛事宜，應係自訴人本於雙方所立契約關係
    向被告主張權利之問題，自訴人既無從證明被告確有意圖為自己不法所有之主觀
    犯意，尚不得僅因被告未能及時履行，即率以詐欺或侵占罪責相繩。綜上所陳，
    本件應屬單純民事債務紛爭，應循民事訴訟途徑協商解決，自訴人逕行提起自訴
    ，難認妥洽。自訴人既無積極證據證明被告確有其所指陳之前揭犯行，犯罪事實
    顯有未足，自已合於刑事訴訟法第二百五十二條第十款之事由，揆諸前揭法條規
    定，本件自訴應予駁回。
據上論斷，應依刑事訴訟法第三百二十六條第三項、第二百五十二條第十款，裁定如
主文。
中    華    民    國    九十三    年      十一      月      二十九      日
                              臺灣彰化地方法院刑事第三庭
                                  審判長法官  李  進  清
                                  法      官  紀  佳  良
                                  法      官  高  文  崇
右正本證明與原本無異。
如不服本裁定，應於裁定送達後五日內向本院提出抗告狀(須附繕本 )。
                                  法院書記官  謝  志  鑫
中    華    民    國    九十三    年      十一      月        三十      日
